【裁判字號】    89,易,2895
【裁判日期】    900105
【裁判案由】    毀損債權等
【裁判全文】
台灣台中地方法院刑事判決                        八十九年度易字第二八九五號
    公  訴  人  台灣台中地方法院檢察署檢察官
    被      告  甲  ○
                乙  ○
右列被告等因毀損債權等案件，經檢察官提起公訴（八十九年度偵字第四八五七號）
，本院判決如左：
    主  文
甲○、乙○被訴違背查封效力罪部分，均無罪；被訴毀損債權罪部分，均公訴不受理
。
    理  由
一、公訴意旨如附件起訴書所載。
二、按犯罪事實應依證據認定之，無證據不得推定其犯罪事實；又不能證明被告犯罪
    或其行為不罰者，應諭知無罪之判決；告訴或請求乃論之罪，未經告訴者，應諭
    知不受理之判決，刑事訴訟法第一百五十四條、第三百零一條第一項、第三百零
    三條第三款分別定有明文。次按刑法第一百三十九條之違背查封效力罪，以行為
    人有損壞、除去或污穢公務員所施之封印或查封之標示，或為違背其效力之行為
    為要件，如僅有法院為強制執行之扣押命令，而未經施以封印或為查封之標示時
    ，縱有違背該執行命令，仍與上開違背查封效力罪之構成要件有間，要難以該罪
    相繩 (最高法院八十六年度台非字第三二七號判決意旨參照)。
二、公訴意旨之所以認為被告甲○、乙○共同涉犯刑法第一百三十九條之違背查封效
    力罪及同法第三百五十六條之毀損債權罪嫌，無非係以被告二人分別收受本院民
    事執行處於民國八十六年九月一日以八十六年民執子字第一二五六三號民事執行
    命令，禁止被告甲○就其對偉昌營造股份有限公司 (下稱偉昌公司)之出資、股
    份，於新台幣 (下同)一千三百萬元之範圍內為移轉或其他處分行為，被告二人
    竟共同意圖損害債權人丙○○之債權，並為違背查封效力之行為，於八十七年八
    月間將偉昌公司 (含被告甲○之股份)出賣予第三人，而處分其財產，經債權人
    丙○○提出告訴為主要論據。訊據被告二人對於將偉昌公司 (含被告甲○之股份
    )出賣予第三人黃美香等人之事實，固不否認，惟均堅決否認有何違背查封效力
    及毀損債權犯行，均辯稱：伊二人並未收到法院之執行命令，不知道不得處分偉
    昌公司等語。經查：
(一)、本院民事執行處以八十六年民執子字第一二五六三號民事執行命令，分別通知
      被告甲○及被告即偉昌公司之法定代理人乙○，禁止被告甲○就其對偉昌公司
      之出資、股份，於一千三百萬元之範圍內為移轉或其他處分行為，第三人偉昌
      公司亦不得就債務人即被告甲○上開出資為返還及變更章程之行為，該扣押命
      令均業已於八十六年九月四日上午十二時五十八分同時送達，被告甲○部分由
      其女王淑惠收受，被告乙○部分則由其姪子王宗盟收受，此有前揭扣押命令及
      送達證書附於本院依職權調取之八十六年度執字第一二五六三號民事執行卷宗
      可稽，固屬真正。惟本院民事執行處僅將前揭扣押命令通知被告二人，並未經
      施以封印或為查封之標示，亦有本院調取之上開卷宗可按。則被告二人嗣雖違
      背該執行命令，將偉昌公司 (含被告甲○之股份)出賣予第三人黃美香等人，
      揆諸前揭最高法院判決說明，仍與上開違背查封效力罪之構成要件有間，自難
      以該罪相繩，依法就違背查封效力罪部分應分別對被告二人為無罪之諭知。
(二)、刑法第三百五十六條之毀損債權罪，依同法第三百五十七條規定係屬告訴乃論
      之罪，本件債權人丙○○於八十九年三月十三日，雖具狀以被告二人故違本院
      民事執行處八十六年民執子字第一二五六三號民事執行命令之效力，於八十七
      年八月間將偉昌公司 (含被告甲○之股份)出賣予第三人為由，認被告二人共
      同涉犯違背查封效力罪，向台灣台中地方法院檢察署檢察官提出告發，惟在告
      發狀內債權人丙○○並無隻字片語提及被告二人有毀損債權之情事，於偵查中
      亦未提出告訴，此有刑事告發狀及偵查卷宗可查 (按：債權人丙○○早於八十
      七年十二月十六日，經本院執行處以八十六年執子字第一二五六三號通知其提
      出偉昌公司變更登記事項卡時，已發現偉昌公司出賣予他人之事，此有本院調
      取之前揭執行卷宗可查，是丙○○於八十九年三月十三日提出告發前亦已逾告
      訴期間)，則前開屬告訴乃論之毀損債權罪，既未經告訴人提出告訴，就被訴
      毀損債權罪部分，被告二人自應分別諭知不受理之判決。
據上論斷，應依刑事訴訟法第三百零一條第一項、第三百零三條第三款，判決如主文
。
中      華      民    國      九十        年        一      月     五   日
                                  臺灣臺中地方法院刑事第七庭
                                          法  官  劉  長  宜
右正本證明與原本無異
如不服本判決應於送達後十日內向本院提出上訴狀
                                          書記官
中      華      民    國      九十        年        一      月     十一 日


司法院資訊處製作；財團法人民間司法改革基金會備份。
